臺灣高雄地方法院刑事判決　　　　　 94年度交簡上字第263號
上　訴　人　臺灣高雄地方法院檢察署檢察官
被　　　告　甲○○
上列上訴人因被告過失傷害案件，不服本院高雄簡易庭民國94年
10月31日94年度交簡字第2512號第一審判決（聲請簡易判決處刑
案號：94年度偵字第13841 號）提起上訴，本院管轄之第二審合
議庭判決如下：
    主  文
原判決撤銷。
甲○○因過失傷害人，處有期徒刑參月，如易科罰金，以參佰元
折算壹日。
    事  實
一、甲○○考領有適當之駕駛執照，明知服用酒類不能駕駛動力
    交通工具，於民國94年2 月17日15時至17時30分許，在屏東
    縣潮州鎮檨仔腳某處飲用米酒加保力達藥酒，已達於不能安
    全駕駛動力交通工具之狀態後，猶貿然於同日18時許駕駛車
    牌號碼9M—2338號之自用小客車，沿高雄市○○區○○路由
    北向南方向行駛，嗣於同日18時55分許，行經高雄市○○路
    633 號前時，適乙○○所駕駛車牌號碼XR—3467號自用小客
    車沿武營路自北向南方向，亦行駛至上址，而為甲○○之前
    車，甲○○因飲酒後控制力薄弱，本應注意汽車行駛時，駕
    駛人應注意車前狀況，隨時採取必要之安全措施，亦應注意
    汽車在同一車道行駛時，除擬超越前車外，後車與前車之間
    應保持隨時可以煞停之距離，且依當時天候晴朗、市區○○
    道路乾燥無缺陷、夜間有照明、視距良好，依其智識、能力
    ，亦無不能注意之情形，其竟疏未注意車前狀況，貿然前行
    ，未與前車保持安全距離，致所駕駛之自用小客車自後追撞
    乙○○所駕駛之上開自用小客車、由林昭岑所駕駛車牌號碼
    6M—0227號自用小客車及林孟儒所駕駛車牌號碼TE—8558
    號自用小客車，致當時已懷孕18週之乙○○受有疑似胎盤早
    期剝離及骨盆腔血腫塊之傷害，嗣附近商家報警前來處理，
    甲○○停留於現場，且於員警尚未發覺犯罪人之前，主動坦
    承肇事而自首，經警將甲○○送往高雄市立民生醫院抽血檢
    測，發現其血液中酒精濃度達每毫升215 毫克，換算成呼氣
    酒精濃度為每公升1.075 毫克（被告涉犯酒後駕車罪嫌，業
    經本院另以94年度交簡字第1080號判處拘役55日確定在案）
    ，而查知上情。
二、案經被害人乙○○訴由高雄市政府警察局苓雅分局移送臺灣
    高雄地方法院檢察署檢察官偵查後起訴。
    理  由
一、上開犯罪事實，迭據被告甲○○於偵查、原審及本院審理中
    坦承不諱，核與證人即告訴人乙○○於警詢中指訴之情節相
    符，且有到場警員製作之道路交通事故現場圖、交通事故談
    話紀錄表及現場照片1 紙等件在卷可稽，而告訴人因此受有
    上開傷害，亦據其提出高雄市立民生醫院出具之診斷證明書
    附卷可證，被告對於上開傳聞書面之證據能力均不爭執，本
    院斟酌其作成之情況，亦無不適當之處，依刑事訴訟法第15
    9 條之5 第1 項規定，自得作為證據。而汽車駕駛人，引用
    酒類後其吐氣所含酒精濃度超過每公升0.25毫克或血液中酒
    精濃度超過0.05% 以上者，不得駕車；又汽車在同一車道行
    駛時，除擬超越前車外，後車與前車之間應保持隨時可以煞
    停之距離；汽車行駛時，駕駛人應注意車前狀況，道路交通
    安全規則第94條第1 項、第3 項前段、第114 條第2 款分別
    定有明文，被告考領有適當之駕駛執照，應無不知之理，且
    衡諸案發時、地天候晴朗、市區○○道路乾燥無缺陷、夜間
    有照明、視距良好等情事，又無不能注意之情形，被告應注
    意、能注意而疏未注意，進而肇致本件事故，造成告訴人受
    有上開傷害，其過失行為與告訴人所受傷害結果二者間，顯
    有相當因果關係。而本件車禍經送請高雄市政府交通局車輛
    行車事故鑑定委員會鑑定結果，亦認本件車禍係因被告飲用
    酒精濃度過量，復未保持前後車安全距離，為肇事原因，告
    訴人及林昭岑、林孟儒等人則無肇事原因，有該鑑定委員會
    於94年8 月11日出具之鑑定意見書1 份附卷足參。綜上，被
    告之自白乃與事實相符，其過失傷害犯行，洵堪認定，應依
    法論科。
二、故核被告所為，係犯刑法第284 條第1 項前段之過失傷害罪
    。檢察官雖認被告案發時係擔任三立興保溫材料實業股份有
    限公司之業務經理，應構成業務過失傷害等語，然按：業務
    上過失致人於死罪之成立，除行為人係從事業務（包含主要
    業務、附隨業務）之人外，尚須其過失係基於業務上行為而
    發生，亦即其行為之過失係發生於執行業務中者，始足構成
    ，若其雖係從事業務之人，但其過失致人於死，並非因執行
    其主要業務或其附隨業務之行為者，仍不得以本罪相繩，本
    件依原判決認定之事實，被告係於下班之後，攜女友飲酒作
    樂至凌晨，於載送女友返家途中肇事致人於死，能否謂上訴
    人之過失係發生於與執行主要業務有關之附隨業務之際，非
    無研求餘地（最高法院86年度台上字第1132號判決意旨參照
    ），經查：被告雖自承其案發時係擔任三立興保溫材料實業
    股份有限公司之業務經理，平日須在外駕車拜訪客戶招攬業
    務等語，然一般招攬業務之人員非必均以駕車為其拜訪客戶
    方式，或有以電話聯絡，或有以搭乘公共運輸工具為之者，
    故駕車行為難認當然係業務人員之附隨業務；再者，本件案
    發時間係在18時55分許，乃於被告下班時間駕車返家時所致
    ，亦顯非被告執行業務時所為，衡諸上開說明，自難以業務
    過失傷害罪相繩，檢察官所認容有誤會，併此敘明。又被告
    酒醉駕車因而肇事致人受傷，應依道路交通管理處罰條例第
    86 條 第1 項規定加重其刑；被告於肇事後仍停留於案發現
    場，並於有偵查犯罪權限之機關及公務員發覺其犯罪前，主
    動向負責處理之員警承認駕車肇事，表明願意接受裁判等情
    ，有高雄市政府警察局交通大隊道路交通事故談話記錄表在
    卷可稽（參見第13點記載），應認合於自首之要件，應依刑
    法第62條前段之規定減輕其刑；其有上開刑之加重及減輕事
    由，依法應先加後減之。
三、原審予以被告論罪科刑，固非無見。惟查：(一)被告酒醉駕車
    因而肇事致人受傷，依道路交通管理處罰條例第86條第1 項
    ，應加重其刑，原審漏未依法加重之，尚有未恰。(二)被害人
    酒後酒精呼氣濃度已達每公升1.075 毫克，仍駕駛汽車上路
    ，致被害人受有疑似胎盤早期剝離及骨盆腔血腫塊等傷害，
    情節不可謂非重大，且被告尚未與被害人達成和解，原審猶
    僅科以拘役之刑，亦嫌過輕。上訴人循告訴人之請求，認原
    審判決過輕，因而提起上訴，為有理由，自應由本院予以撤
    銷改判。爰審酌被告犯後坦承犯行，態度良好，應值肯定，
    然被害人酒後駕車肇事，已有不該，且告訴人所受之傷害尚
    非輕微，其等尚未達成民事上和解等一切情狀，量處如主文
    所示之刑，並諭知易科罰金之折算標準。
據上論斷，應依刑事訴訟法第455 條之1 第1 項、第3 項、第36
9 條第1 項前段、第364 條、第299 條第1 項前段，道路交通管
理處罰條例第86條第1 項，刑法第284 條第1 項前段、第62條前
段、第41條第1 項前段，罰金罰鍰提高標準條例第1 條前段、第
2 條，判決如主文。
本案經檢察官丙○○到庭執行職務
中　　華　　民　　國　　94　　年　　12　　月　　30　　日
                    交通法庭    審判長法　官  孫啟強
                                      法　官  卓立婷
                                      法  官  蔡川富
以上正本證明與原本無異。
本件不得上訴。
中　　華　　民　　國　　94　　年　　12　　月　　30　　日
                                      書記官　邱秋珍
附錄本判決論罪科刑法條：
刑法第二百八十四條(過失傷害罪)
因過失傷害人者，處六月以下有期徒刑、拘役或五百元以下罰金
，致重傷者，處一年以下有期徒刑、拘役或五百元以下罰金。
從事業務之人，因業務上之過失傷害人者，處一年以下有期徒刑
、拘役或一千元以下罰金，致重傷者，處三年以下有期徒刑、拘
役或二千元以下罰金。
